臺灣臺北地方法院交通事件裁定　　　　 96年度交聲字第619號
原處分機關　臺北市交通事件裁決所
異　議　人
即受處分人　甲○○
上列異議人即受處分人因違反道路交通管理處罰條例案件，對於
臺北市交通事件裁決所中華民國96年5月23日所為之處分（原處
分案號：北市裁二字第裁22-A1A220708號），聲明異議，本院裁
定如下：
    主      文
異議駁回。
    理      由
一、按「汽車在同向二車道以上之道路（車道數計算，不含車種
    專用車道、機車優先道及慢車道），除應依標誌或標線之指
    示行駛外，並應遵守下列規定：六、變換車道時，應讓直行
    車先行，並注意安全距離」，道路交通安全規則第98條第1
    項第6款定有明文。次按「汽車駕駛人，爭道行駛有下列情
    形之一者，處新臺幣（下同）600元以上1800元以下罰鍰：
    四、在多車道不依規定駕車」、「汽車駕駛人，駕駛汽車違
    反道路交通安全規則、第33條之管制規則，因而肇事致人受
    傷者，記違規點數3點；致人重傷者，吊扣其駕駛執照3個月
    至6個月」，道路交通管理處罰條例第45條第4款、第61條第
    3項亦有明定。另汽車駕駛人有第45條情形者，除依原條款
    處罰鍰外，並予記違規點數1點，亦經同條例第63條第1項第
    1款規定在案。是汽車駕駛人在多車道行駛，若違反道路交
    通安全規則所定變換車道應讓直行車先行並注意安全距離之
    規定，因而肇事致人受傷者，且於舉發通知單所載應到案日
    期前到案聽候裁決或提出申訴，經主管機關調查後仍認定前
    揭違規行為屬實者，依違反道路交通管理事件統一裁罰基準
    及處理細則（下稱處理細則）第44條第1項及違反道路交通
    管理事件統一裁罰基準表（下稱基準表）之規定，應對該駕
    駛人處以900元之罰鍰並共記違規點數4點。
二、本件異議人即受處分人甲○○於民國96年2月19日21時20分
    許，駕駛車牌號碼942-CT營業一般小客車，行經臺北市○○
    ○路○段423巷前道路，與車號CPR-826號普通重型機車發生
    碰撞而肇事，該機車駕駛人羅孝哲因而受傷，臺北市政府警
    察局交通警察大隊員警因而認為受處分人涉嫌在多車道變換
    車道時未保持安全距離，依違反道路交通管理處罰條例第45
    條第1項第4款、第61條第3項等規定舉發。嗣受處分人於舉
    發通知單所載應到案日期前到案聽候裁決，經原處分機關調
    查結果，仍認受處分人確有「一、在多車道不依規定駕車；
    二、違反道路交通安全規則肇事致人受傷」之違規行為，乃
    依道路交通管理處罰條例第45條第1項第4款、第61條第3項
    、第63條第1項第1款、處理細則第44條第1項及基準表等規
    定，於96年5月23日以北市裁二字第裁22-A1A220708號裁決
    書裁罰受處分人罰鍰900元，並共記違規點數4點在案。
三、受處分人聲明異議意旨略以：伊當日駕車由第2車道換入第1
    車道時，有打方向燈並注意後方無來車狀態，始換入第1車
    道，而車號CPR-826號機車之駕駛人係由第2車道違規行駛快
    車道，且超速行駛，而由伊車輛左側跨越中心線超車，然因
    前方係安全島又切入，致撞擊伊前門及車輛下方而肇事，本
    次車禍應為CPR-826號車主違規超速及違規行駛車道所致，
    為此聲明異議，請求撤銷原處分等語。
四、經查：
  (一)被告於上開時間駕駛車號942-CT營業小客車，自臺北市○○
    ○路○段東向西方向行駛，由第3車道變換至第1車道行至肇
    事地點（忠孝東路5段423巷前）時，左前車頭與沿第2車道
    同向行駛之CPR-826號普通重型機車右前車頭碰撞後，該CPR
    -826號機車倒地滑行與沿同車道同向行駛之NM7-098號普通
    重型機車碰撞後，該NM7-098號機車亦倒地滑行而與沿對向
    第2車道西向東行駛之6075-QD自小客車左前車角碰撞而肇事
    ，騎乘CPR-826號機車之駕駛人羅孝哲因而受有左膝、右上
    肢多處擦挫傷、右手腕及右大腿挫傷等傷害，有道路交通事
    故現場圖、談話紀錄表、補充資料表、現場及車損照片可稽
    ，並經本院調取臺灣臺北地方法院檢察署96年度偵字第1254
    1號案件卷宗核閱在案。
  (二)關於車禍肇事之經過，受處分人於談話紀錄表中陳稱係在忠
    孝東路5段451號前黃線臨時停車供乘客下車後，由東往西第
    3車道路邊起步變換至第1車道，欲前往忠孝東路5段372巷之
    路口左轉，而坦承有變換車道之舉。然本件肇事原因係因被
    告突然變換車道欲左轉所致，此據騎乘車號CPR-826號機車
    之駕駛人羅孝哲陳稱：肇事前我沿忠孝東路5段東向西行駛
    第2車道，至肇事地點時，一自小客車在我車右前方沿同路
    同向第3車道切入第2車道，我見狀就往第1車道切，同時一
    營業小客車942-CT沿同路同向第2車道直行左轉忠孝東路5段
    423巷，我右前車頭就與對方之左前車頭發生碰撞而肇事，
    該計程車係突然左轉使我反應不及等語，核與騎乘車號NM7-
    098號機車之駕駛人張嘉哲陳稱：肇事前我駕駛NM7-098機車
    沿忠孝東路5段東向西行駛第2車道至肇事地點時，因我前方
    車多，我便由第2車道變換至第1車道，當時我在CPR-826重
    機後方約一台車距離，我和該車同時要變換至第1車道，此
    時一輛942-CT計程車在我前方第2車道2台車的距離突然左轉
    ，我見我前方CPR-826重機撞上該942-CT計程車左側車身後
    向左前方滑倒，因我距該機車僅約一台車距離，所以我見狀
    立即煞車但仍來不及，致我車撞上CPR-826機車而滑向西往
    東車道上等語，堪認相符；羅孝哲、張嘉哲並均指稱肇事原
    因係受處分人所駕計程車突然左轉所致。上開各情，有道路
    交通事故談話紀錄表在卷可按。
  (三)查受處分人駕駛計程車既欲變換至第1車道（內側車道），
    於變換車道時，自應禮讓後方直行車先行，並應注意安全距
    離，尤以其自承係由路邊下客停止之狀態，駕駛起步欲自第
    3車道變換至第1車道後，在前方之忠孝東路5段372巷左轉，
    其變換幅度甚大，影響車流甚鉅，自應特別注意後方來車，
    以免肇生危險。惟依車禍當事人羅孝哲、張嘉哲所陳，渠等
    係見受處分人突然左轉致閃避不及而碰撞肇事，顯然受處分
    人變換車道時並未注意後方來車狀況，亦未禮讓直行之羅孝
    哲等人先行，即遽爾變換車道，其違反道路交通安全規則第
    98條第1項第6款「變換車道時，應讓直行車先行，並注意安
    全距離」規定，因而肇事致他人受傷之違規事實，甚為明確
    ，堪以認定。受處分人辯稱伊有注意後方無來車方變換車道
    云云，即不足採。至於駕駛CPR-826機車之羅孝哲雖於談話
    紀錄表自承當時時速約55公里而有不遵行車速限之嫌，或有
    違規行駛禁行機車之第1車道情事，然此應屬其是否亦構成
    違反道路交通管理處罰條例，或應否負擔部分過失責任之問
    題而已，就被告因變換車道未注意來車並禮讓先行之違規而
    言，並無影響，爰予敘明。
五、綜上所述，受處分人確有在多車道行駛，違反道路交通安全
    規則所定變換車道應讓直行車先行並注意安全距離之規定，
    因而肇事致人受傷之違規行為，且已於應到案日期前到案提
    出陳訴（按原舉發通知單所載應到案日期為96年4月13日，
    受處分人係於同年4月11日提出陳述），從而原處分機關依
    道路交通管理處罰條例第45條第4款、第61條第3項裁處罰鍰
    900元並記違規點數1點，另依同條例第63條第1項第1款記違
    規點數3點，即共裁處罰鍰900元，並記違規點數共4點，核
    無違誤。本件受處分人之異議為無理由，自應裁定將其異議
    駁回。
據上論斷，應依道路交通案件處理辦法第19條，裁定如主文。
中　　華　　民　　國　　96　　年　　12　　月　　17　　日
                  交通法庭  法　官　林庚棟
以上正本證明與原本無異。
如不服本裁定應於送達後5日內向本院提出抗告狀。
　　　　　　          　　  書記官　殷玉芬
中　　華　　民　　國　　96　　年　　12　　月　　18　　日
